【裁判字號】    98,上易,2068
【裁判日期】    980915
【裁判案由】    毒品危害防制條例
【裁判全文】
臺灣高等法院刑事判決                98年度上易字第2068號
上  訴  人
即  被  告  甲○○
上列上訴人因毒品危害防制條例案件，不服臺灣板橋地方法院98
年度易字第1216號，中華民國98年6月23日第一審判決（起訴案
號：臺灣板橋地方法院檢察署98年度毒偵字第2178號），提起上
訴，本院判決如下：
    主  文
上訴駁回。
    理  由
一、按不服地方法院之第一審判決而上訴者，應向管轄第二審之
    高等法院為之。上訴書狀應敘述具體理由。上訴書狀未敘述
    上訴理由者，應於上訴期間屆滿後20日內補提理由書於原審
    法院，逾期未補提者，原審法院應定期間先命補正。第二審
    法院認為上訴書狀未敘述理由或上訴有第362 條前段之情形
    者，應以判決駁回之。但其情形可以補正而未經原審法院命
    其補正者，審判長應定期間先命補正。 刑事訴訟法第361條
    、第367條， 分別定有明文。所謂不服第一審判決之具體理
    由，必係依據卷內既有訴訟資料或提出新事證，指摘或表明
    第一審判決有何採證認事、用法或量刑等足以影響判決本旨
    之不當或違法，而構成應予撤銷之具體事由，始克當之（例
    如：依憑證據法則具體指出所採證據何以不具證據能力，或
    依憑卷證資料，明確指出所為證據證明力之判斷如何違背經
    驗、論理法則）；倘僅泛言原判決認定事實錯誤、違背法令
    、量刑失之過重或輕縱，而未依上揭意旨指出具體事由，或
    形式上雖已指出具體事由，然該事由縱使屬實，亦不足以認
    為原判決有何不當或違法者（例如：對不具有調查必要性之
    證據，法院未依聲請調查亦未說明理由，或援用證據不當，
    但除去該證據仍應為同一事實之認定），皆難謂係具體理由
    ，俾與第二審上訴制度旨在請求第二審法院撤銷、變更第一
    審不當或違法之判決，以實現個案救濟之立法目的相契合，
    並節制濫行上訴 （最高法院97年度臺上字第892號判決參照
    ）。是以上訴人之上訴書狀或補提之上訴理由書，雖有敘述
    上訴理由，惟並未具體敘述第一審判決有上述違法、不當情
    形，即與未敘述具體理由無異，其所為上訴，即不符合上訴
    之法定要件。
二、又刑事審判旨在實現刑罰權之分配的正義，故法院對有罪被
    告之科刑，應符合罪刑相當之原則，使輕重得宜，罰當其罪
    ，以契合社會之法律感情，此所以刑法第57條明定科刑時應
    審酌一切情狀，尤應注意該條所列10款事項以為科刑輕重之
    標準，俾使法院就個案之量刑，能斟酌至當。而「量刑輕重
    係屬事實審法院得依職權自由裁量之事項，苟已斟酌刑法第
    57條各款所列情狀而未逾越法定刑度，不得遽指為違法」（
    最高法院72年度臺上字第6696號判例參照）。
三、本件被告不服原判決，提起上訴，上訴書理由略以：被告無
    力繳納罰金，且單親獨自扶養小孩，亦不便入獄服刑，故請
    檢察官開恩，准許被告甲○○是否能易服勞役，指摘原判決
    不當。
四、原審判決以：被告甲○○前於民國95年間因施用毒品案件，
    經依臺灣板橋地方法院95年度毒聲字第1379號刑事裁定送勒
    戒處所觀察、勒戒後，認無繼續施用毒品之傾向而於95年8
    月23日執行完畢釋放出所，並由臺灣板橋地方法院檢察署檢
    察官以95年度毒偵字第4869號為不起訴處分確定。詎其仍不
    知悔改，猶於前揭觀察、勒戒執行完畢釋放後5年內，竟基
    於施用第二級毒品甲基安非他命之犯意，於98年3月11日晚
    上10時許，在其前夫吳坤位於臺北縣中和市○○街9巷2弄6
    號住處，以玻璃球吸食器燒煙之方式施用甲基安非他命1次
    ；嗣於同日晚上10時50分許，為警在上址查獲，並當場扣得
    其所有且供己施用甲基安非他命用之甲基安非他命吸食器1
    組，且經採集其尿液送驗，結果呈安非他命、甲基安非他命
    陽性反應，始悉上情。被告為警查獲時，經採集其尿液送檢
    驗結果，經送臺灣檢驗科技股份有限公司以EIA酵素免疫分
    析法初步檢驗，及以GC/MS氣相層析質譜儀法確認檢驗結果
    ，確呈甲基安非他命陽性反應乙節，亦有該公司98年3月25
    日編號UL/2009/30363號濫用藥物檢驗報告1紙附卷可稽。原
    審以被告所為，係犯毒品危害防制條例第10條第2項之施用
    第二級毒品罪。被告持有甲基安非他命進而施用，其持有甲
    基安非他命之低度行為應為施用甲基安非他命之高度行為所
    吸收，不另論罪。並審酌被告前有1次施用毒品之犯行，仍
    不知悔悟，故態復萌，再次施用毒品，無視於毒品對於自身
    健康之戕害及國家對於杜絕毒品犯罪之禁令，惟審酌被告犯
    後坦承犯行，態度尚佳，及施用毒品者均具有相當程度之生
    理成癮性及心理依賴性，戒除不易，且犯罪心態與一般刑事
    犯罪之本質不同，非難性較低等一切情狀，量處有期徒刑3
    月，併予諭知易科罰金之折算標準，及依刑法第38條第1項
    第2款沒收扣案之甲基安非他命吸食器1組，均已詳敘認定事
    實所憑證據、認定理由及量刑依據。從形式上觀察，原判決
    並無認定事實錯誤、量刑瑕疵或違背法令之情形。且量刑輕
    重係屬事實審法院得依職權自由裁量之事項，本案原審已斟
    酌刑法第57條各款所列情狀而未逾越法定刑度，自不得遽指
    為違法。本件被告上訴意旨並未依據卷內既有訴訟資料或提
    出新事證，指摘或表明第一審判決有何採證認事、用法等足
    以影響判決本旨之不當或違法，而構成應予撤銷之具體事由
    ，依上開說明，本件被告上訴顯無具體理由而不合法定程式
    應予駁回，並不經言詞辯論為之。至於得否准予易服社會勞
    動，係檢察官執行之問題，附此敘明。
據上論斷，依刑事訴訟法第367條前段、第372條，判決如主文。
中    華    民    國    98    年    9     月    15    日
                  刑事第三庭審判長法  官   陳博志
                                  法  官   許文章
                                  法  官   陳德民
以上正本證明與原本無異。
不得上訴。
                                  書記官   高麗雯
中    華    民    國    98    年    9     月    15    日
附錄：本案論罪科刑法條全文
毒品危害防制條例第10條
施用第一級毒品者，處六月以上五年以下有期徒刑。
施用第二級毒品者，處三年以下有期徒刑。


司法院資訊處製作；財團法人民間司法改革基金會備份。
